【裁判字號】    88,訴,1085
【裁判日期】    890328
【裁判案由】    違反懲治盜匪條例
【裁判全文】
臺灣桃園地方法院刑事判決              八十八年度訴字第一八五號
    被      告  甲○○
    被      告  巳○○
    共      同
    指定辯護人    公設辯護人己○○
右列被告因匪案件，經檢察官提起公訴( 八十八年度偵字第一一八五二號、八十八
年度偵字第一一九四七號 )，本院判決如左︰
    主  文
甲○○、巳○○共同連續意圖為自己不法所有，以強暴、脅迫致使不能抗拒而取他人
之物，各處有期徒刑拾貳年，犯罪所得Ｋ金手鐲壹個，發還被害人丙○○，鋸子壹支
、膠帶壹捲、剪刀壹把，均沒收。又共同連續意圖為自己之不法所有，帶凶器，搶
奪他人之動產，各處有期徒刑貳年，鋸子壹支、膠帶壹捲，剪刀壹把，均沒收。各應
執行有基徒刑拾參年，犯罪所得Ｋ金手鐲壹個，發還被害人丙○○，鋸子壹支、膠帶
壹捲及剪刀壹把，均沒收。
    事  實
一、甲○○、巳○○均有多次施用毒品前科，為籌措費用購買毒品海洛因，均基於意
    圖為自己不法所有之共同概括犯意聯絡，連續於附表（一）所列之犯罪時間、地
    點，由甲○○駕駛ＫＦ－六七九０號自用小客車在外接應並把風，巳○○下車進
    入檳楖攤，以附表（一）所示之方法，施強暴或脅迫於附表（一）所示之被害人
    ，致使不能抗拒，強取如附表（一）所示之財物。甲○○、巳○○又另行起意，
    基於意圖為自己不法所有之共同概括犯意聯絡，先後於附表（二）所列之犯罪時
    間、地點，由甲○○駕駛ＫＦ－六七九０號自用小客車在外接應並把風，由巳○
    ○下車進入檳榔攤，以附表（二）所示之方法，對如附表（二）所示之被害人，
    搶奪如附表（二）所示之財物。除附表（一）編號一被害人丙○○所有之Ｋ金手
    鐲一支外，其餘如附表（一）、（二）所示所得財物並由甲○○、巳○○朋分花
    用完罄。嗣於八十八年八月三日及同年月五日先後經警逮捕甲○○及巳○○二人
    ，並扣得作案用巳○○所有之鋸子一支，及甲○○所有用以黏貼上述汽車牌照所
    用之膠帶一捲及剪刀一把。
二、案經桃園縣警察局平鎮分局報告台灣桃園地方法院檢察署檢察官偵查起訴。
    理  由
一、本件訊據被告甲○○、巳○○對於附表（一）所示編號六、九、十、十一、十五
    、十六、十八之匪犯行，及附表（二）所示編號一、二、三部分之搶奪犯行，
    均坦承不諱（見本院八十八年九月二十二日、八十八年十一月十日、八十八年十
    一月二十日訊問筆錄），並分別經被害人丁○○（見八十八年度偵字第一一八二
    五號偵查卷第一四五頁警訊筆錄、本院卷八十九年一月九日警訊筆錄）、張紋英
    （見同一偵查卷第一四八頁警訊筆錄）、林麗華（見同一偵查卷第一五０頁警訊
    筆錄）、劉瑞琴（見同一偵查卷第一五二頁警訊筆錄、本院卷八十九年二月十一
    日警訊筆錄）、張惠貞（見同一偵查卷第一六０頁警訊筆錄、本院卷八十九年二
    月十一日警訊筆錄）、吳筱薇（見同一偵查卷第一六二頁警訊筆錄）、姜汶珊（
    見同一偵查卷第一七０頁警訊筆錄、本院八十八年十二月二十日訊問筆錄）、張
    慧如（見同一偵查卷第一五五頁警訊筆錄）、戊○○（見同一偵查卷第一六五頁
    警訊筆錄）、子○○（見同一偵查卷第一六七頁警訊筆錄、本院八十八年十二月
    二十日訊問筆錄）於警訊或本院審理中證述屬實；雖被告甲○○、巳○○對上開
    編號以外之附表（一）、（二）其餘部分犯行，雖大致承認，但為下列之辯稱，
    經查：
  (1)附表（一）所示編號一部份，被告巳○○雖辯稱：僅是持木棍進入檳榔攤並未持
    木棍指著被害人，也未拿走手鐲云云（見本院八十八年九月二十二日訊問筆錄）
    ，惟被害人丙○○於警訊指稱：巳○○下車至檳榔攤內拿黑色木棍指向我，我很
    害怕站在一旁，他打開抽屜拿走新台幣一千多元及桌下皮包一個內有三萬元及手
    鐲一個等語（見甲○○偵卷第一百三十七頁警訊筆錄），於本院審理中再到庭為
    相同指述，並再指稱「被告巳○○有拿著木棍一直對著我，要打我的樣子，又很
    兇，我感覺若不依他指示去作，就可能被打」（見本院八十八年十月十三日訊問
    筆錄），是被告巳○○空言否認有拿木棍脅迫被害人丙○○，及有自被害人處
    匪所得Ｋ金手鐲一個云云，不足採信。
  (2)又附表（一）所示編號二、七、十二部分，被告辯稱此部分犯行係帶鋸子，佯
    稱買檳榔趁被害人取檳榔不注意時，搶奪財物，及附表（一）所示編號十二部分
    ，伊並未拿鋸子進入店內云云（見本院八十八年九月二十二日、八十八年十一月
    十日訊問筆錄），惟查，被告此部分犯行分別經證人即檳榔攤老闆賴文剛證述：
    當時是由被告一人駕車、另一人持刀進入檳榔攤，見小姐就動手打開抽屜搶走現
    金新台幣六千餘元等語（見上開同一偵查卷第一百三十八頁警訊筆錄、本院卷八
    十九年二月十一日警訊筆錄、）；證人即檳榔攤老闆乙○○證述：一名歹徒佯裝
    購買檳榔五十元，小姐至冰箱取物時，歹徒進入檳榔攤內用預藏的刀子架在小姐
    脖子上後動手搶櫃臺放在籃子內的新台幣七千餘元等語（見上開同一偵查卷第一
    百四十六頁警訊筆錄、本院八十八年一月二十日訊問筆錄）；又證人即檳榔攤老
    闆壬○○證述：歹徒下車佯裝買檳榔，後持預藏的鋸子架住被害人李桂梅的脖子
    後，就打開抽屜強財物新台幣七千元等語（見上開同一偵查卷第一百五十四頁
    警訊筆錄、本院卷附八十九年二月十二日警訊筆錄），被告再空言否認帶刀子
    或有以刀子等物強暴被害人匪財物云云，顯係避重就輕之詞，亦不足採。
  (3)再查，被告對於附表（一）所示編號三、四、五、八、十三、十四及附表（二）
    所示編號四部分被告辯稱係持鋸子強或搶奪強財物（見本院八十八年九月二
    十二日、同年十一月十日、同年十一月三十訊問筆錄），惟被害人李月美（見上
    開同一偵查卷第一百三十九頁警訊筆錄）、蕭秋霞（見上開同一偵查卷第一百四
    十二頁警訊筆錄）、卯○○（上開同一偵查卷第一四三頁警訊筆錄、本院八十八
    年十月十三日訊問筆錄）、辰○○（見上開同一偵查卷第一百四十七頁警訊筆錄
    、本院十一月三十日訊問筆錄）、癸○○（見上開同一偵查卷第一百五十七頁警
    訊筆錄）、證人即被害人之母庚○○（見上開同一偵查卷第一百五十九頁警訊筆
    錄、本院十二月二十日訊問筆錄）、證人即檳榔攤老闆辛○○（見上開同一偵查
    卷第一百六十九頁警訊筆錄、本院卷八十九年二月十一日警訊筆錄）均於警訊或
    本院審理中分別證述當時被告巳○○確係持刀子或西瓜刀進入檳榔攤強或搶奪
    財物等語，其中被害人辰○○、證人葉菊蘭經本院當庭提示扣案鋸子，均堅稱被
    告巳○○行為時並非持扣案鋸子，身刀長且寬，是類似西瓜刀之長刀等語（見前
    述本院各該訊問筆錄），衡情上開被害人等相互間並不相識，竟均一致指認被告
    係持長刀或西瓜刀之物，應認害人之指述較為可採，被告空言否認有持長刀或西
    瓜刀云云，亦不足採。
  (4)又查，附表（一）編號五部分，被告亦雖承認有此強犯行，惟辯稱：係持鋸子
    在手上晃動，項鍊是被害人自己拔下來的，並未用手扯斷云云（見本院八十八年
    九月二十二日訊問筆錄、八十八年十一月十日訊問筆錄），然被害人卯○○則證
    稱「巳○○一進店來，手持西瓜刀對著我的肚子，並說『把錢拿出來』，伊回答
    『沒有錢後』，就退到旁邊去，巳○○就自己取抽屜內現金二千多元，然後用手
    直接扯斷伊脖子上的純金項鍊一條」等語（見同一偵查卷第一四三頁警訊筆錄、
    本院八十八年十月十三日訊問筆錄），及證人即永暉銀珠寶銀樓老闆證述：甲○
    ○於八十八年七月二十日持金項鍊一條七錢六分六厘，賣得新台幣六千五百十一
    元等語（見同一偵查卷第一三五頁警訊筆錄），被告巳○○所辯顯係卸責之詞，
    不足採信。
  (5)附表（一）所示編號十七、十九部分，被告二人雖坦承在附表所示之時間、地點
    對附表所示之被害人持鋸子強如附表所示之財物，惟被告巳○○辯稱並未持鋸
    子架在被害人寅○○的脖子上亦未說『拿出錢來不然要給你死』（本院八十八年
    十一月十日訊問筆錄），也未將鋸子指著被害人歐美秀，而僅是將鋸子拿在手上
    而已云云（本院八十八年九月三十日訊問筆錄），惟查被告此部分犯行分別經被
    害人寅○○證述：巳○○佯稱要買檳榔五十元，下車在伊後面持鋸子打開抽屜搶
    錢，伊回頭拉著反抗，遭巳○○持鋸子架住脖子，並揚言『拿出錢來不然要給你
    死』等語（見上開同一偵查卷第一六四頁警訊筆錄），及被害人丑○○證述；歹
    徒（巳○○）下車後拿鋸子對著伊，因為很害怕所以趕緊跑開，歹徒就自己打開
    抽屜將皮包內二萬多元拿走等語（見上開同一偵查卷第一七三頁警訊筆錄、本院
    八十八年十二月二十日訊問筆錄），被告巳○○所辯不足採信。
    綜上所述，被告甲○○、巳○○二人共為多次強及搶奪犯行，對於犯案之方法
    可能時間經過而不復記憶，且此部分犯行業經被害人及證人分別證述明確，以如
    上述，被告所辯係事後卸責之詞，不可採信，應以上述被害人及證人所述較為可
    採。此外復有扣案之作案用鋸子壹把，及用以黏貼上述汽車牌照所用之膠帶壹捲
    及剪刀壹支可資佐證，且扣案之膠帶確係用以黏貼車牌所用，有內政部警政署刑
    事警察局八十九年一月十日刑鑑字第三三八二號鑑驗通知書附卷可稽，被告有如
    附表（一）、（二）所列之強盜、搶奪犯行足堪認定。
二、核被告附表（一）所為係犯懲治匪條例第五條第一項第一款之強既遂罪；附
    表（二）所為係犯刑法第三百二十六條第一項、第三百二十五條第一項、第三百
    二十一條第一項第三款之帶凶器加重搶奪罪，公訴意旨漏未斟酌被告附表（二
    ）所示之犯罪方法，係帶鋸子，趁人不備而搶奪財物，與附表（一）所示之犯
    罪方法不同，而認同係犯懲治匪條例第五條第一項第一款之強罪，尚有未洽
    ，惟本院認定之事實與起訴之基本事實仍屬同一，爰將起訴法條予以變更。又被
    告甲○○與被告巳○○間有犯意聯絡及行為分擔，為共同正犯。被告二人所為十
    七次強犯行、六次搶奪犯行，時間均緊接，且犯罪構成要件均相同，顯均係基
    於概括犯意為之，均為連續犯，應各以一罪論並依法加重其刑。爰審酌被告等品
    行不端、年輕力壯竟不思振作、竟恣意任向無防備能力之弱女子搶劫財物、且於
    一個月間連續犯案多達二十三件、犯罪手段卑劣、頗具惡性、嚴重影重社會治安
    、犯罪所得及犯後坦承犯行、尚有悔悟之心等一切情狀，分別量處如主文所示之
    刑，並定其應執行之刑。又如附表（一）編號一所示，被告等對被害人丙○○之
    匪所得之財物Ｋ金手鐲一個，因不能證明已經滅失，或被告花用完畢，依懲治
    匪條例第七條第一項規定發還被害人丙○○。另扣案之被告巳○○所有之鋸子
    一把，及被告甲○○所有用之黏貼上述汽車牌照所用之膠帶一捲及剪刀一把，均
    為被告所有，且係供犯罪所用之物，並據其供明在卷，均依刑法第三十八條第一
    項第二款規定宣告沒收。至被告巳○○所持以犯罪用之類似西瓜刀之長刀一支、
    木棍一支因未扣案，為免執行上之困難故不宣告沒收。
據上論斷，應依刑事訴訟法第二百九十九條第一項前段、第三百條，懲治盜匪條例第
五條第一項第一款、第七條第一項第八條，刑法第三百二十六條第一項、三百二十五
條第一項、第三百二十一條第一項第三款、第五十一條第五款、第三十八條第一項第
二款，判決如主文。
本案經檢察官許炳文到庭執行職務。
中      華      民      國      八十九      年    三    月    二十八    日
                                  臺灣桃園地方法院刑事第四庭
                                      法  官    孫  惠  琳
右正本證明與原本無異
如不服本判決書應於送達後十日內向本院提出上訴狀
                                      書記官    李  勝  楷
中      華      民      國      八十九      年    四    月    二十一    日
附論罪科刑依據之法條
懲治盜匪條例第五條
有左列行為之一者，處無期徒刑或七年以上有期徒刑：
一、意圖為自己或第三人不法所有，以強暴、脅迫、藥劑、催眠術或他法，致使不能
    抗拒，而取他人之物或使其交付者。
二、發掘墳墓而盜取殮物者。
三、藏匿或包庇盜匪者。
前項第一款之未遂犯罰之。
預備犯第一項第一款之罪者，處一年以下有期徒刑。
懲治匪條例第七條
盜匪所得之財物，應發還被害人。
因前項財物變得之財產利益，除應抵償被害人者外，得沒收之。
刑法第三百二十六條
犯前條第一項之罪，而有第三百二十一條第一項各款情形之一者，處一年以上七年以
下有期徒刑。
前項之未遂犯罰之。
刑法第三百二十五條
意圖為自己或第三人不法之所有，而搶奪他人之動產者，處六月以上五年以下有期徒
刑。
因而致人於死者，處無期徒刑或七年以上有期徒刑，致重傷者，處三年以上十年以下
有期徒刑。
第一項之未遂犯罰之。
刑法第三百二十一條
犯竊盜罪而有左列情形之一者，處六月以上五年以下有期徒刑：
一、於夜間侵入住宅或有人居住之建築物、船艦或隱匿其內而犯之者。
二、毀越門扇、牆垣或其他安全設備而犯之者。
三、攜帶兇器而犯之者。
四、結夥三人以上而犯之者。
五、乘火災、水災或其他災害之際而犯之者。
六、在車站或埠頭而犯之者。
前項之未遂犯罰之。


司法院資訊處製作；財團法人民間司法改革基金會備份。
